【裁判字號】    89,易,314
【裁判日期】    890607
【裁判案由】    傷害等
【裁判全文】
臺灣高雄地方法院刑事判決                          八十九年度易字第三一四號
    公  訴  人  臺灣高雄地方法院檢察署檢察官
    被      告  乙○○
                甲○○
右列被告因傷害等案件，經檢察官提起公訴（八十八年度偵字第二八九一Ｏ號），本
院判決如左：
    主  文
乙○○傷害人之身體，處有期徒刑貳月，如易科罰金以參佰元折算壹日。
甲○○傷害人之身體，處拘役伍拾日，如易科罰金以參佰元折算壹日。又公然侮辱人
，處罰金壹仟伍佰元，如易服勞役，以參佰元折算壹日。
    事  實
一、乙○○與甲○○於民國八十八年十月二十五日二十時十五分許，在高雄市○○○
    路六十八之二號人行道上前，因行車糾紛而發生爭執，彼此心中均產生不滿，甲
    ○○公然以英文「ＦＵＣＫ  ＹＯＵ」及「脫光光讓我幹妳」等足以侮弄折辱乙
    ○○之言語，怒罵乙○○使之難堪。乙○○聞言後內心更加憤怒，便基於傷害人
    身體之犯意，出手毆打甲○○，致甲○○受有左頸部九‧五公分Ｘ十公分之瘀傷
    。而甲○○在乙○○再欲出手毆打之際，亦另萌傷害之故意，還手推倒乙○○，
    致乙○○受有左臉頰六Ｘ八公分之瘀傷、下嘴唇表皮約Ｏ‧五公分之撕裂傷及左
    上臂二Ｘ三公分之瘀傷。
二、案經乙○○及甲○○分別訴由高雄市政府警察局新興分局報請臺灣高雄地方法院
    檢察署檢察官偵查起訴。
    理  由
一、訊據被告乙○○及甲○○固坦承於右揭時地因行車糾紛發生爭執一情不諱，甲○
    ○亦直承有對乙○○出言侮辱之情非虛，惟均矢口否認有任何傷害犯行，乙○○
    辯稱：當時被告甲○○逆向騎機車行駛在人行道上，差點撞到伊小孩，被告甲○
    ○非但未停車道歉，還打伊一巴掌，伊並未打被告甲○○云云。被告甲○○則諉
    稱：是因當時被告乙○○先出手打伊一巴掌，再出手時，伊為了要防衛始出手將
    被告乙○○之手撥開，但意外打到被告乙○○之臉頰並因而倒地，伊並無傷害之
    行為云云，惟查：
（一）被告乙○○前揭辯詞，依其於警訊及本院審理中所陳：因被告甲○○往前將身
      體靠過來罵伊，伊因害怕而把被告甲○○推開，若有造成傷害也不是有意造成
      的等語，參諸證人即當天前往處理被告傷害案件之警員蔡正仁到庭結證稱：被
      告乙○○有說是因被告甲○○先罵她，她才出手等詞（見本院八十九年一月二
      十八日訊問筆錄），顯見被告乙○○右開辯詞是否實在，要非無疑。
（二）右揭事實業據告訴人甲○○指陳：被告乙○○與伊理論時，伊起初未予理會，
      後來被告乙○○以英文「ＦＵＣＫ  ＹＯＵ」罵伊，伊始反唇相譏說「脫光光
      讓我幹妳」之語，接著被告乙○○即出手打伊一巴掌，而打到頸部等語；及告
      訴人乙○○指訴：其二人發生爭執時，被告甲○○以英文「ＦＵＣＫ  ＹＯＵ
      」及「把妳衣服脫光光讓我幹妳」之詞罵伊，並一拳打中伊左臉後，伊即後退
      三、四步仰倒受傷等語甚詳。核與證人即當時因在現場逗留等侯載客之計程車
      司機張慶祿及與被告甲○○同行之妻李柯瓊惠證述：被告二人吵得很激烈，後
      來被告乙○○便用右手打被告甲○○一巴掌，還要再上前打時，被告甲○○即
      用手撥開，被告乙○○就摔倒了等語（見本院八十九年一月二十八日及二月十
      八日筆錄）相符，足證被告甲○○確有在發生爭執時出言侮罵乙○○，及被告
      二人均有出手而導致對方受傷之犯行。而以手推他人，客觀上顯有致人受傷之
      可能，此無非為普通之正常人所能預見，既有此預見，仍決意實施，終於產生
      致他人受傷之結果，此事實應與刑法上所評價明知並有意使其發生之故意之定
      義相當，是以被告乙○○空言否認其無傷害故意云云，應係避重就輕之詞，無
      足信採。而被告甲○○侮罵告訴人乙○○之地點，係屬不特定之多數人得以共
      見共聞之公共場所，此藉由卷附之現場照片一幀判斷自明。
（三）被告甲○○既有上開出手撥開告訴人乙○○之情，惟以案發情形、二者體型狀
      態觀之，告訴人係一女性，在其出手毆打之不法侵害時，被告甲○○為防範自
      己之身體法益，應僅後退避讓或以手架開來實施防衛行為即為已足，何須以手
      推開告訴人之手後，其推開之力道緊接著尚觸及告訴人之臉部，並使告訴人後
      退倒地，足徵被告甲○○當時以手撥開告訴人時，並非基於防衛之意思，而係
      傷害決意實施之行為，故被告甲○○以正當防衛置辯，核與事實不符，未足採
      信。此外並有高雄市立大同醫院診斷證明書二紙在卷可資佐憑，故本件事證明
      確，被告二人犯行洵堪認定，應依法論科。至於被告甲○○質疑告訴人乙○○
      是否受傷而請求傳喚高雄市立大同醫院醫師一事，因醫師斷無干冒刑法偽造文
      書罪之處罰，而為虛偽不實之登載，且被告甲○○確有將告訴人推倒在地之情
      形，經核與告訴人所受傷勢相符，本院認無傳訊之必要，併此敘明。
二、核被告乙○○所為係犯刑法第二百七十七條第一項之傷害罪，而被告甲○○所為
    係犯同法第二百七十七條第一項及第三百零九條第一項之公然侮辱罪。被告甲○
    ○所犯上開二罪，犯意各別，罪名不同，應分論併罰之。爰審酌被告甲○○坦承
    其部分犯行，而其係在受被告乙○○以手推擠之情形下，始以單一之動作還擊，
    可見其犯罪後之態度尚佳，及其所受之刺激而產生傷害動機之惡性，並非重大，
    ；惟其所肇致告訴人乙○○之傷勢較為嚴重等情。至於被告乙○○雖其行為使告
    訴人甲○○所受傷害之結果較為輕微，惟其於開庭時一再以言詞怒斥被告甲○○
    ，甚且於本院提示現場照片時，竟持之朝被告甲○○丟擲，其於犯罪後未能深切
    檢討及一再衍生事端之情，不言可喻，顯見其犯罪後態度惡劣等一切情狀，分別
    量處如主文所示之刑，並各諭知易科罰金及易服勞役之標準，以資懲儆。
據上論斷，應依刑事訴訟法第二百九十九條第一項前段、刑法第二百七十七條第一項
、第三百零九條第一項、第四十一條、第四十二條第二項、罰金罰鍰提高標準條例第
一條前段、第二條，判決如主文。
中      華      民      國      八十九      年      六      月    七    日
                                臺灣高雄地方法院刑事第二庭
                                    審判長  法  官  黃三友
                                            法  官  施柏宏
                                            法  官  李代昌
右正本證明與原本無異。
如不服本判決，應於判決送達後十日內，向本院提出上訴狀。
                                            書記官  吳韻芳
中      華      民      國      八十九      年      六      月    七    日
附錄本判決論罪科刑應適用法條
刑法第二百七十七條第一項
傷害人之身體或健康者，處三年以下有期徒刑，拘役或一千元以下罰金。
刑法第三百零九條第一項
公然侮辱人者，處拘役或三百元以下罰金。


司法院資訊處製作；財團法人民間司法改革基金會備份。
